臺灣板橋地方法院刑事判決　　　　　　　 94年度訴字第109號
被　　　告　戊○○
指定辯護人　本院公設辯護人　彭宏東
上列被告因強盜案件，經檢察官提起公訴（93年度偵字第19034
號）暨同署檢察官移送併案審理（94年度偵字第3008號、4880號
），本院判決如下：
    主  文
戊○○意圖為自己不法之所有，結夥三人以上，攜帶兇器，以強
暴至使不能抗拒，而取他人之物，處有期徒刑柒年陸月。未扣案
之開山刀貳把均沒收之。
    事  實
一、戊○○（起訴書誤載為蔡俊庭）與丁○○（業經本院先行於
    民國94年4 月27日審結在案）及姓名年籍不詳綽號「百面」
    之成年男子（以下簡稱「百面」）三人，共同基於意圖為自
    己不法所有之犯意聯絡，於93年11月6 日凌晨5 時許，在戊○○不知情之友人丙○○位於台北縣三重市○○路○ 段153
    巷6 號3 樓家中會合，謀議結夥強盜超商事宜，先由戊○○
    提供其所有置放在丙○○家中之二把開山刀，並由「百面」
    提供機車（車籍不詳）乙部作為代步工具。待議定後，旋即
    於同日凌晨6 時許，三人共同騎乘上開機車前往位於臺北縣
    三重市○○街2 號「媽咪超商」處，由丁○○負責在店門口
    外把風，由戊○○及「百面」頭戴安全帽、面戴口罩，各持
    前揭開山刀一把進入該店，在「百面」大喊搶劫，嚇令店員
    乙○○趴在地上，至使其不能抗拒後，戊○○即動手強取該
    店收銀機內之紙鈔新台幣（下同）共5,000 元、硬幣共5,25
    0 元及置於櫃檯處之行動電話儲值卡20張（每張價值300 元
    ，價值共約6,000 元）、電話IC卡15張（價值共約2,000 元
    ）等物，得手後據為己有，並隨即騎車逃逸一同返回丙○○
    家中，將所得財物朋分花用。
二、案經臺北縣政府警察局三重分局報告臺灣板橋地方法院檢察
    署檢察官偵查起訴暨同署檢察官移送併案審理。
    理　由
甲、本案認定事實所憑證據方法之證據能力：
一、被告戊○○於警詢之自白：按被告之自白，非出於強暴、脅
    迫、利誘、詐欺、疲勞訊問、違法羈押或其他不正之方法，
    且與事實相符者，得為證據，刑事訴訟法第156條第1項有明
    文規定。雖被告於本院審理時辯稱：伊係因涉犯竊盜案件遭
    臺北縣政府警察局樹林分局警員帶回製作筆錄，警詢之初僅
    詢問伊有無偷竊電纜線，因伊沒有承認偷電纜線，即被警員
    帶到房間內，蓋住伊眼睛去灌水，並詢問伊有無與綽號「六
    角」之人一起強盜，伊回答沒有，但遭警員恐嚇，且一直被
    灌水喝，並說若伊承認則一切從簡，要伊配合警察的詢問都
    說有，伊因感害怕，同意配合製作筆錄，在伊眼睛上的毛巾
    才被取下來，伊並不知道是哪位警察恐嚇伊，因問筆錄的警
    員與恐嚇伊的警員並非同一人云云。惟經檢察官主張被告於
    警詢之自白係出於自由意志，並舉出證明方法，而聲請傳喚
    之證人吳昭勳警員於本院審理時具結後證述稱：伊負責於警
    詢時詢問被告之人，被告於警詢時即自動供述其有參與媽咪
    超商的強盜，此與同案被告丁○○於警詢之供述相符，因本
    案證據相當充分，有超商的錄影帶及同案被告丁○○之供述
    為佐，所以並沒有必要對被告刑求，製作筆錄前有先與被告
    溝通，請被告交代當時案發經過以瞭解案情，並沒有要求被
    告配合伊製作筆錄，製作筆錄時也有錄音錄影，如果被告認
    為受到脅迫則可以不簽名等語（見本院卷(二)第60至63頁），
    而被告於當庭在場聽聞上開證言後，並不否認其於接受警詢
    筆錄製作時有錄音錄影，並有在筆錄上簽名乙節，僅辯稱因
    伊害怕若不簽名將被刑求不得不在筆錄上簽名云云。惟查，
    加重強盜犯行屬嚴重犯罪行為，其刑責甚重（法定本刑七年
    以上有期徒刑），此為一般人所週知之事實，被告既為智識
    健全之成年人，且本身亦有多次涉案及偵審之經驗（有臺灣
    高等法院被告前案紀錄表在卷可稽），則其對自承強盜犯行
　　之後果，理應知之甚明，倘被告確屬無辜清白，則其理當於
　  警、偵訊時極力否認辯駁，以免無端遭受重刑追訴，始合常
    理，焉有因警方要求配合即配合自白涉案之理；且觀諸被告
    檢察官偵訊筆錄可知，被告於偵訊時並未曾主動向檢察官敘
    及其有遭員警刑求逼供之事，是以被告之刑求抗辯，顯與常
    理不符，無可採信。應認其於警詢之自白，係出於其自由意
    志所為，得為證據。
二、證人丙○○於警詢中之證述：按被告以外之人於檢察事務官
    、司法警察官或司法警察調查中所為之陳述，與審判中不符
　  時，其先前之陳述具有較可信之特別情況，且為證明犯罪事
    實存否所必要者，得為證據，刑事訴訟法第159 條之2 有明
    文規定。經查，證人丙○○於警詢中證述即已證述其所目擊
    被告於前揭時、地與同案被告丁○○出入其家中之情節甚詳
    ，其於偵訊時亦為一致之證述（參見臺灣板橋地方法院檢察
    署93年度偵字第15至18頁、第99頁），詳如後述。兼審酌證
    人丙○○於本院審理時經交互詰問後證述，對於受詰問事項
    常答稱忘記、不清楚或僅係猜測之詞，相較其於警詢時之證
    言則距案發之日僅二十日，衡情其對當時所見所聞之記憶及
    表達應較為深刻清晰。而其於本案審理時之證述，既係距案
    發日相隔逾半年之久，衡情證人丙○○之記憶自難謂無隨時
    間經過而漸褪，或遭受被告以人情請託或經權衡利害得失後
    而為迥護被告之可能。況且，被告於本院審理時自陳其與證
    人丙○○間並無仇隙，則證人丙○○於警詢時自無設詞陷害
    之必要，是本院認證人丙○○於警詢時之證述應具有較可信
    之特別情況，且該證述為證明本件犯罪事實存否所必要，則
    依前揭規定意旨，證人丙○○於警詢時之證詞，應有證據能
    力，依法得作為本案證據。
三、證人丙○○於偵訊時之證述：按刑事訴訟法第159 條第1 項
    雖規定，被告以外之人於審判外之言詞或書面陳述，除法律
    有規定外，不得作為證據。惟同法第159 條之5 第1 、2 項
    已規定，經當事人於審判程序同意作為證據，法院審酌該言
    詞陳述或書面陳述作成時之情況，認為適當者，亦得為證據
    ；當事人、代理人或辯護人於法院調查證據時，知有第159
    條第1 項不得為證據之情形，而未於言詞辯論終結前聲明異
    議者，視為有前項之同意（指同條第1 項之同意作為證據）
    ，此乃第159 條第1 項所容許，得作為證據之例外規定之一
    。經查，本案被告、辯護人及檢察官於言詞辯論終結前，並
    未就證人丙○○於偵訊中之證述部分，主張有刑事訴訟法第
    159 條第1 項不得為證據之情形（見本院卷(二)第281 頁即94
    年6 月9 日準備程序筆錄），是該證述於本案係已經調查之
    證據有證據能力。
四、同案被告丁○○於警詢時之供述：固然本案被告以外之人於
    審判外之言詞陳述，原則上不得作為證據，惟查，同案被告
    丁○○於警詢時即明確供述：其有與被告戊○○及「百面」
    三人共同於前揭時、地強盜財物，由其於店門口把風，另由
    被告戊○○與「百面」各持一把開山刀入內行搶，得手後即
    騎乘「百面」所提供之機車逃逸等情綦詳（見同上偵查卷第
    8 至10頁）。雖其於被告戊○○被訴本案審理時以證人身分
    出庭作證時，更異前詞證述稱其於警詢時自白與被告為強盜
    犯行係因遭警方刑求所致云云。然查，其前於警詢、偵訊及
    本院就其被訴強盜案件審理時，就犯罪事實自始均為一致且
    清楚之陳述，倘其於警詢時有遭警員刑求之事實，其焉有不
    立即向檢察官或本院提出上情以澄其自身清白，並請求驗傷
    以保全證據之理，而竟遲至本案審理時始為警方刑求之抗辯
    ，顯與常理不合，應認同案被告丁○○於警詢之陳述具有較
    可信之情況，又其證述為證明被告犯罪事實存否所必要，則
    依前開刑事訴訟法第159 條之2 規定，應認同案被告丁○○
    於警詢時之陳述有證據能力。
乙、認定本案事實之證據及理由：
一、訊據被告戊○○固坦承其於93年11月6 日凌晨，曾到過丙○○家中，與丁○○碰過面，及其確曾將其所有之開山刀置放
    在證人丙○○家中等情屬實，惟矢口否認有何強盜犯行，並
    辯稱：伊於93年11月6 日凌晨，有在丙○○家中有見到丁○○，因之前與丁○○有過不愉快，故伊待不到半小時後，便
    從丙○○家中離開，騎乘機車至伊朋友甲○○家中施用毒品
    ，直到同日上午7 、8 點始離開云云。經查：
(一)、上揭事實，業據被告於警詢時坦承不諱，且證人乙○○於本
    院審理時具結後證述：伊為前揭「媽咪超商」店員，該商店
    於93年11月6 日6 時許，確遭二名頭戴安全帽、手持開山刀
    之男子，進入該商店後即大喊搶劫，並持刀以台語喝令伊：
    「趴下，不要動」，伊遂依令趴在地上沒有抬頭，之後該二
    人便進入櫃臺拿東西，並將放在抽屜內之電話儲值卡（包括
    臺灣大哥大、遠傳、和信等公司之儲值卡）及零錢拿走等情
    明確（見本院卷(二)第129 至136 頁），並有臺北縣政府警察
    局三重分局於93年11月26日受理各類案件紀錄表、刑案通報
    單各1 紙附卷可資佐證（見前開偵查卷第32、33頁）。
(二)、又同案被告丁○○於警詢時已明白供述：伊有夥同被告戊○○及綽號「百面」之友人，於93年11月6 日凌晨6 時許，至
    位於台北縣三重市○○街2 號之「媽咪超商」，強盜店內財
    物，由戊○○與「百面」各持一把開山刀進入行搶，伊則在
    店門口外把風，開山刀是由戊○○所提供，「百面」提供機
    車一部作為交通工具，得手後即騎乘該機車逃逸，所得財物
    包括現金及電話卡等，朋分所得約一千元已花費殆盡等語綦
    詳（見前開偵查卷第8 至10頁）；另佐以證人丙○○於警詢
    時先係證述：被告與丁○○於該日凌晨均在伊家裡，約於4
    時30分許被告接到一通電話後，即與丁○○二人走進房間內
    交談，過30分鐘後，二人即走出房間一起外出，過5 分鐘後
    又返回伊家中，隨後就戴上口罩並各自戴半罩式安全帽離開
    伊家，過不久返回，便匆忙跑進伊哥哥之房間並把門鎖起來
    ，當時聽到房內有銅板聲，約10分鐘後從房內走出來，且手
    上各拿一包用夾鍊袋裝著的銅板，並在客廳一起點算，隨即
    離開伊家；因被告在此之前已在伊家住了約10餘天，伊從未
    見被告身上有如此多之銅板，當晚被告還有拿一些行動電話
    值卡要伊幫忙兜售等語歷歷（見前開偵查卷第16、17頁）；
    復於檢察官偵訊時具結後為同上證述，並敘及：當晚「百面
    」也有至其家中後，再與被告及丁○○三人一同外出，且被
    告出外時有拿取他自己所有放在其家中之開山刀等情屬實；
    並於本院審理時具結並經交互詰問後證述稱：93年11月初某
    日，被告與丁○○均有到伊家，被告接到一通電話後，即與
    丁○○二人進入房間內交談，「百面」是後來才到，之後便
    與丁○○及「百面」一起外出。渠等約過半小時至一小時間
    返回伊家中，並帶零錢回來，當天晚上被告還有拿行動電話
    儲值卡向伊兜售等情（見本院卷(二)第118 至120 、127 頁）
    ；是證人丙○○前揭所述各節係與同案被告丁○○於警詢所
    供述為強盜犯行之時間、參與的人數、攜帶外出的工具及強
    盜取得財物內容等情節均吻合，足堪採信。
(三)、雖同案被告丁○○於本院審理時以證人身分到庭作證時，更
    異前詞改口證述稱：伊於警詢及偵訊時之所以坦承有夥同被
    告及「百面」強盜財物，係因警察刑求要伊配合陳述，而伊
    之所以在自己所涉強盜案件審理時坦承犯行，係害怕再遭警
    察借提云云。然查，證人丁○○於本院審理時具結後係證稱
    ：伊於93年11月6 日凌晨，在丙○○家中，並未與被告碰到
    面云云（見本院卷(二)第72頁），此明顯與被告供述其確有於
    前揭時、地，與丁○○見到面乙節相左。參以證人丙○○於
    93年11月26日警詢時僅提及被告及丁○○涉犯本案，並未曾
    提及「百面」亦有參與本案強盜犯行，而且被害人乙○○於
    同日警詢時亦僅證述有目擊二名男子進入超商內強盜，則警
    方依據上開二位證人之證述並無從得悉有三名男子共犯本案
    強盜犯行，惟同案被告丁○○卻於同日警詢時主動向警方提
    及「百面」亦有參與，此為警方事前所不知之情節，足見同
    案被告丁○○於警詢時所為供述並非附和配合警方之說詞。
    由此適足徵證人丁○○於本院審理時所述，為事後卸責之詞
    ，並無可採，其有刻意迴護被告，並卸免其自身所涉刑責甚
    明。
(四)、雖被告辯稱：伊於93年11月6 日凌晨，在丙○○家中有見到
    丁○○，但因之前與丁○○有過不愉快，所以伊不到半小時
    後便從丙○○家中離開，騎摩托車至朋友甲○○家中施用毒
    品，伊是直到該日上午7 、8 點，甲○○的父親上班之後始
    離開云云，並聲請傳喚證人甲○○以做為其不在場之證明。
    然查：證人甲○○於本院審理時係結證稱：伊記得93年11月
    某日半夜，不記得確實的日期，接獲被告戊○○來電話，要
    伊至丙○○家載他，之後兩人即到伊家二樓客廳一起施用安
    非他命，近清晨時，丁○○有來找伊，被告要伊不要讓丁○○上樓，伊便請被告先上三樓，始讓丁○○進上二樓，因丁○○要來伊家施用安非他命，但因為伊怕伊父親在5 點多會
    起床上班時會看見並予以斥責，故先請丁○○離開，在隔沒
    幾分鐘後就請戊○○離開，被告在伊家待到4 、5 點，而被
    告與丁○○只有這一次是同時到伊家中等語（見本院卷(二)第
    78至80頁），此與被告所辯伊係迄至該日上午7 、8 點，甲○○父親上班後始離開吳家乙節顯然不相符合；而同案被告
    丁○○以證人身分於本院審理時具結後係證稱：伊於93日11
    月6 日凌晨，有至甲○○家中，待了約二、三十分鐘，施用
    完毒品後便離開等語（見本院卷(二)第73、75頁），則究竟證
    人丁○○有無於前揭時間至證人甲○○家中施用毒品乙節，
    證人甲○○及丁○○二人之證述情節係互有齟齬，故證人甲○○之上開證述是否屬實，即有疑義。況且，本件強盜案件
    既係發生於93年11月6 日凌晨6 時許，則縱使證人甲○○證
    述被告於該日5 時許之前係出現在其家中，亦不足據此為被
    告案發時之不在場證明，自難援引為有利被告之認定。
(五)、綜上各節，參互印證，足認被告戊○○有夥同丁○○及「百
    面」三人強盜，並攜帶兇器以強暴手段至使被害人不能抗拒
    強取財物之犯行，堪以認定，應依法論科。
三、查開山刀在客觀上顯足以對人之生命、身體構成威脅，應屬
    兇器之一種。被告戊○○與同案被告丁○○及「百面」意圖
    為自己不法所有，結夥三人，攜帶開山刀之兇器，係以強暴
    至使不能抗拒，而取他人財物之犯行，核其所為係犯強盜罪
    而有刑法第321 條第1 項第3 、4 款之情形，構成刑法第33
    0 條第1 項之加重強盜罪。而被告就前開強盜犯行，與同案
    被告丁○○及「百面」間，有犯意聯絡及行為分擔，為共同
    正犯。爰審酌被告之素行、犯罪動機、其年輕力壯竟不思正
    途，結夥三人持開山刀於凌晨至超商強盜財物，惡性非輕，
    危害社會治安甚鉅並對被害人乙○○造成生命、身體、財產
    之危險，惟犯罪所得財物價值非鉅，兼酌以其犯後並無悔改
    之意，仍飾詞狡辯卸責之態度等一切情狀，量處如主文所示
    之刑，以示懲儆。
四、至於未扣案之開山刀二把，被告供承其確有將其所有之二把
    開山刀放置在證人丙○○家中等情無誤，參以證人丙○○於
    偵查中係證述：被告拿了二把他放在我家的開山刀後外出等
    語（見同署93年度偵字第19034 號偵查卷第92頁），足認該
    二把開山刀係供被告與丁○○、「百面」共同實施本件強盜
    犯行所用之物，雖未扣案，然無證據證明業已滅失，故應依
    刑法第38條第1 項第2 款規定，均宣告沒收之。
五、臺灣板橋地方法院檢察署檢察官以94年度偵字第3008號、48
    80號案件移送本院併案審理部分，係與本案已起訴之強盜犯
    行部分，屬同一事實，本院自應一併審究，附此敘明。
據上論斷，應依刑事訴訟法第299 條第1 項前段，刑法第28條、
第330 條第1 項、第38條第1 項第2 款，判決如主文。
本案經檢察官陳孟黎到執行職務。
中　　華　　民　　國　　 94 　　年　　 9 　　月　 20  日
                  刑事第十一庭審判長法　官  徐蘭萍
                                    法  官  林漢強
                                    法  官  林淑婷
以上正本證明與原本無異。
如不服本判決，應於判決送達後10日內，向本院提出上訴狀。
　　　　　　　　　　　　　　　　　　書記官　廖貞音
中　　華　　民　　國　　 94 　　年　　 9 　　月　 20  日
附錄本案論罪科刑法條全文：
中華民國刑法第330條：
犯強盜罪而有第321 條第1 項各款情形之一者，處七年以上有期
徒刑。
前項之未遂犯罰之。
